臺灣宜蘭地方法院刑事裁定
111年度單禁沒字第163號
聲  請  人  臺灣宜蘭地方檢察署檢察官
被      告  鄭明峯




上列聲請人因被告違反毒品危害防制條例案件（111年度戒毒偵
字第29號、111年度戒毒偵字第30號、111年度戒毒偵字第31號、
111年度戒毒偵字第32號、111年度戒毒偵字第33號、111年度戒
毒偵字第34號、111年度戒毒偵字第35號），聲請沒收違禁物（1
11年度聲沒字第132號），本院裁定如下：
    主  文
扣案如附表編號1至5所示之第二級毒品甲基安非他命伍包及其外
包裝（驗餘總毛重肆點零參壹公克），均沒收銷燬之。
其餘聲請駁回。
    理  由
一、聲請意旨略以：被告鄭明峯因施用第二級毒品案件，經本院
    以109年度毒聲字第90號裁定送觀察、勒戒後，認有繼續施
    用毒品傾向，再經本院以110年度毒聲字第463號裁定令入戒
    治處所施以強制戒治後，認無繼續強制戒治之必要，於民國
    111年7月11日停止戒治出所，並經臺灣宜蘭地方檢察署檢察
    官於111年7月29日以111年度戒毒偵字第29號、111年度戒毒
    偵字第30號、111年度戒毒偵字第31號、111年度戒毒偵字第
    32號、111年度戒毒偵字第33號、111年度戒毒偵字第34號、
    111年度戒毒偵字第35號為不起訴處分確定。扣案如附表編
    號1至5所示之第二級毒品甲基安非他命總計5包（總毛重4.0
    676公克，取樣0.0366公克檢驗，驗餘總毛重4.031公克）、
    如附表編號6所示第二級毒品大麻1包（毛重0.5748公克，取
    樣0.0269公克檢驗，驗餘毛重0.5479公克），屬違禁物，爰
    依刑法第40條第2項及毒品危害防制條例第18條第1項前段之
    規定，聲請單獨宣告沒收銷燬等語。
二、按查獲之第一、二級毒品及專供製造或施用第一、二級毒品
    之器具，不問屬於犯罪行為人與否，均沒收銷燬之，毒品危
    害防制條例第18條第1項前段定有明文。又違禁物，不問屬
    於犯罪行為人與否，得單獨宣告沒收，刑法第38條第1項、
    第40條第2項亦定有明文。查甲基安非他命係毒品危害防制
    條例第2條第2項第2款所稱之第二級毒品，依同條例第11條
    第2項規定，不得持有，故屬違禁物，依毒品危害防制條例
    第18條第1項前段規定，應沒收銷燬。又按毒品危害防制條
    例第18條第1項規定，得諭知沒收並銷燬之者，以查獲之毒
    品及專供製造或施用毒品之器具為限，固不及於毒品之外包
    裝，惟若外包裝與沾附之毒品無法析離，自應將外包裝併該
    毒品諭知沒收並銷燬之（最高法院94年度台上字第6213號判
    決意旨可資參照）。
三、經查，本件被告基於施用第一級毒品海洛因、第二級毒品甲
    基安非他命之犯意，而分別為下列犯行：（一）於109年5月
    5日21時許，在其位於宜蘭縣○○市○○路○段00巷00號住處附近
    之堤防，以將甲基安非他命放置於玻璃球內點火燒烤吸食所
    生煙霧之方式，施用第二級毒品甲基安非他命1次，嗣於同
    日22時47分許，騎乘車牌號碼000-000號重型機車行經宜蘭
    縣○○市○○路○段○○○路○段000號巷口，為警攔查，並當場扣得
    如附表編號1扣案物欄所示之物，經警於翌（6）日1時15分
    許得其同意採集其尿液後送驗（檢體編號：TM109078），結
    果呈安非他命類之安非他命、甲基安非他命陽性反應；（二
    ）於109年12月30日15時10分許為警採尿回溯96小時內之某
    時，在不詳地點，以不詳方式施用第一級毒品海洛因及第二
    級毒品甲基安非他命1次。嗣於109年12月12日9時許，因皮
    夾遺留在宜蘭縣○○鄉○○○號橋下，為民眾拾獲後，送交宜蘭
    縣政府警察局宜蘭分局員山分駐所，並於皮夾內扣得如附表
    編號2所示之物，經警於109年12月30日通知其到場，並於同
    日15時10分許得其同意採集其尿液後送驗（檢體編號：TM10
    9230），結果呈鴉片類之嗎啡、安非他命類之安非他命、甲
    基安非他命陽性反應；（三）於110年2月5日凌晨某時許，
    在其位於宜蘭縣○○市○○路○段000號2之2號房之住處內，以將
    甲基安非他命放置於吸食器內點火燒烤吸食所生煙霧之方式
    ，施用第二級毒品甲基安非他命1次，嗣於同日10時許，為
    警持搜索票至上開住處執行搜索，並當場扣得如附表編號3
    扣案物欄所示之物；（四）復於110年3月29日22時許，在停
    放於宜蘭縣礁溪鄉龍潭路路旁之小客車內，以將甲基安非他
    命放置於玻璃球內點火燒烤吸食所生煙霧之方式，施用第二
    級毒品甲基安非他命1次，嗣於翌（30）日0時50分許，駕駛
    車牌號碼000-0000號自用小客車行經宜蘭縣○○市○○街00號時
    ，為警攔查，並當場扣得如附表編號4扣案物欄所示之物，
    經警於同日8時30分許得其同意採集其尿液後送驗（檢體編
    號：TM110032），結果呈安非他命類之安非他命、甲基安非
    他命陽性反應。（五）又於110年9月9日0時許，在宜蘭縣宜
    蘭市七張橋下，以將甲基安非他命放置於玻璃球內點火燒烤
    吸食所生煙霧之方式，施用第二級毒品甲基安非他命1次，
    嗣於同日2時25分許，駕駛車牌號碼000-0000號自用小客車
    停放在宜蘭縣○○市○○路○段000號前，為警攔查，並當場扣得
    如附表編號5及編號6扣案物欄所示之物，經警於同日4時30
    分許得其同意採集其尿液後送驗（檢體編號：TM110086），
    結果呈安非他命類之安非他命、甲基安非他命陽性反應。上
    開（一）所示施用毒品犯行，經本院以109年度毒聲字第90
    號裁定送觀察、勒戒，認有繼續施用毒品傾向，再經本院以
    110年度毒聲字第463號裁定令入戒治處所施以強制戒治後，
    認無繼續強制戒治之必要，於111年7月11日停止戒治出所，
    另上開（二）、（三）、（四）、（五）所示4次犯行係於
    上開強制戒治執行完畢釋放前所犯，應為前揭強制戒治流程
    效力所及，故上開五次犯行由臺灣宜蘭地方檢察署檢察官於
    111年7月29日以111年度戒毒偵字第29號、111年度戒毒偵字
    第30號、111年度戒毒偵字第31號、111年度戒毒偵字第32號
    、111年度戒毒偵字第33號、111年度戒毒偵字第34號、111
    年度戒毒偵字第35號為不起訴處分確定，有上開刑事裁定、
    不起訴處分書及臺灣高等法院被告前案紀錄表各1份在卷可
    參。又上述5次犯行所扣案如附表編號1至5所示之晶體5包經
    送鑑驗，結果皆檢出有甲基安非他命成分，其驗餘總毛重為
    4.031公克，並有如附表編號1至5所示之鑑定書各1份在卷可
    稽，揆諸前揭規定與說明，扣案如附表編號1至5所示之甲基
    安非他命總計5包及其無法析離之外包裝袋，自屬違禁物，
    均應依毒品危害防制條例第18條第1項前段及刑法第40條第2
    項之規定，予以宣告沒收銷燬。從而，本件聲請人聲請單獨
    宣告沒收銷燬此部分毒品，並無不合，應予准許。至鑑驗用
    罄部分，既已滅失，自無庸再予宣告沒收，附此敘明。
四、至聲請人聲請單獨宣告沒收銷燬如附表編號6扣案物欄所示
    之菸草屑，惟該菸草屑經送鑑驗，結果並未檢出有毒品成分
    ，有如附表編號6所示之鑑定書1份在卷可稽，既未驗出毒品
    成分，本院自無從認定該扣案物品係屬違禁物，尚難遽以單
    獨宣告沒收銷燬。從而該部分之聲請，尚非有據，應予駁回
    。　　
五、依刑事訴訟法第455條之36第1項、第2項，毒品危害防制條
    例第18條第1項前段，刑法第11條、第40條第2項，裁定如主
    文。
中　　華　　民　　國　　111 　年　　10　　月　　26　　日
                    刑事第一庭  法  官  程明慧
以上正本證明與原本無異。
如不服本裁定，應於裁定送達後5日內，向本院提出抗告狀。（
應附繕本）
                                書記官  高雪琴
中　　華　　民　　國　　111 　年　　10　　月　　27　　日
附表：
編號 扣案物 鑑定書 備註 1 第二級毒品甲基安非他命1包（毛重0.4264公克，取樣0.0094公克檢驗，驗餘毛重0.417公克） 慈濟大學濫用藥物檢驗中心109年5月29日慈大藥字第000000000號鑑定書（毒偵321號卷第82頁） 1.109年度毒偵字第321號 2.理由欄三、（一）所示犯行 2 第二級毒品甲基安非他命1包（毛重1.0008公克，取樣0.0064公克檢驗，驗餘總毛重0.9944公克） 慈濟大學濫用藥物檢驗中心110年1月8日慈大藥字第1100108056號鑑定書（警01910號卷第10頁） 1.110年度毒偵字第124號 2.理由欄三、（二）所示犯行 3 第二級毒品甲基安非他命1包（毛重0.3034公克，取樣0.0097公克檢驗，驗餘毛重0.2937公克） 慈濟大學濫用藥物檢驗中心110年3月18日慈大藥字第1100318074號鑑定書（毒偵135號卷第51頁） 1.110年度毒偵字第135號 2.理由欄三、（三）所示犯行 4 第二級毒品甲基安非他命1包（毛重1.1845公克，取樣0.006公克檢驗，驗餘毛重1.1785公克） 慈濟大學濫用藥物檢驗中心110年4月22日慈大藥字第1100422060號鑑定書（毒偵271號卷第50頁） 1.110年度毒偵字第271號 2.理由欄三、（四）所示犯行 5 第二級毒品甲基安非他命1包（毛重1.1525公克，取樣0.0051公克檢驗，驗餘毛重1.1474公克） 慈濟大學濫用藥物檢驗中心110年10月7日慈大藥字第1101007074號鑑定書（毒偵785號卷第58頁） 1.110年度毒偵字第785號 2.理由欄三、（五）所示犯行 6 菸草屑1包（毛重0.5748公克，取樣0.0269公克檢驗，驗餘毛重0.5479公克） 慈濟大學濫用藥物檢驗中心110年10月7日慈大藥字第1101007074號鑑定書（毒偵785號卷第58頁） 1.110年度毒偵字第785號 2.理由欄三、（五）所示犯行 3.未檢出有毒品成分